【裁判字號】    98,交聲,1455
【裁判日期】    990226
【裁判案由】    違反道路交通管理處罰條例聲明異議
【裁判全文】
臺灣士林地方法院交通事件裁定      98年度交聲字第1455號
    原處分機關  臺北市交通事件裁決所
    異  議  人
    即受處分人  史沛司科技有限公司
    代  表  人  甲○○○○○
上列受處分人因違反道路交通管理處罰條例案件，對於臺北市交
通事件裁決所98年11月5 日所為之處分（原處分案號：北市裁申
字第裁22-Z00000000號）聲明異議，本院裁定如下：
    主    文
異議駁回。
    理    由
一、按汽車行駛於高速公路、快速公路或設站管制之道路，未依
    規定使用路肩者，處汽車駕駛人新臺幣（下同）3 千元以上
    6 千元以下罰鍰，道路交通管理處罰條例第33條第1 項第9
    款定有明文。又按小型車違反道路交通管理處罰條例第33條
    第1 項第9 款事件，期限內繳納罰鍰或到案聽候裁決者，處
    4 千元罰鍰，亦為違反道路交通管理事件統一裁罰基準及處
    理細則第2 條第2 項之裁罰基準表所明定。再按汽車駕駛人
    之行為有經以科學儀器取得證據資料證明其行為違規情形，
    當場不能或不宜攔截製單舉發者，得逕行舉發；第1 項逕行
    舉發，應記明車輛牌照號碼、車型等可資辨明之資料，以汽
    車所有人為被通知人製單舉發；本條例之處罰，受舉發違反
    道路交通管理事件之受處罰人，認為受舉發之違規行為應歸
    責他人者，應於舉發違反道路交通管理事件通知單應到案日
    期前，檢附相關證據及應歸責人相關證明文件，向處罰機關
    告知應歸責人，處罰機關應即另行通知應歸責人到案依法處
    理，逾期未依規定辦理者，仍依本條例各該違反條款規定處
    罰，道路交通管理處罰條例第7 條之2 第1 項第7 款、第4
    項、第85條第1 項，亦定有明文。
二、本件異議人即受處分人史沛司科技有限公司，駕駛格上汽車
    租賃股份有限公司所有之車號0183－NN號租賃小客車，於民
    國98年6 月19日15時29分，在國道一號南向51公里處，經內
    政部警政署國道公路警察局第一警察隊員警依錄影存證畫面
    ，逕行舉發「非開放時段，非故障車行駛路肩（開放時段10
    -14 時；16-19 時）」，受舉發人於應到案日期前申訴，陳
    明該車使用人為史沛司科技有限公司，經原處分機關臺北市
    交通事件裁決所審查結果，仍認有前開違規行為，而以史沛
    司科技有限公司為受處分人，依道路交通管理處罰條例第33
    條第1 項第9 款、第85條第1 項等規定，裁處罰鍰4 千元等
    情，有內政部警政署國道公路警察局舉發違反道路交通管理
    事件通知單（公警局交字第Z0000000 0號）、臺北市交通事
    件裁決所違反道路交通管理事件裁決書（北市裁申字第裁22
    —Z00000000） 可稽。
三、受處分人異議意旨略以：該路段為往機場交通必經路線，為
    往來商務人士或外籍旅客必經之地，惟開放行駛路肩時間告
    示牌僅有中文標示，因當天駕駛人史沛司科技有限公司負責
    人為外籍人士，不懂中文文義，不解告示規定，故在無意間
    觸法；又該路段未見有員警錄影採證，如有員警在旁，應先
    攔下駕駛人進行勸導，而非僅逕行舉發違規；再依道路交通
    管理處罰條例規定，照相裝置設置前300 公尺應有明顯標示
    提醒駕駛人，但此處並未有標示，爰對原處分不服，依法聲
    明異議云云。
四、經查：
(一)、本件受處分人史沛司科技有限公司，由其負責人駕駛上開車
    輛，於非路肩開放時間，行駛高速公路路肩之事實，為受處
    分人所自承，並有內政部警政署國道公路警察局第一警察隊
    98年12月30日函檢送本院之錄影光碟1 片，及卷附翻拍相片
    2 紙可考，事證明確；
(二)、至受處分人雖質疑：本件開放行駛路肩時間之告示牌僅有中
    文標示，當天駕駛人為外籍人士，不懂中文文義；員警未先
    攔下駕駛人進行勸導；儀器設置前300 公尺未依法設立明顯
    標示提醒駕駛人等節。惟查：
１、本件違規路段分別於國道1 號南向49.5公里、50公里處，設
    有於每日10至14時、16至19時開放小型車行駛路肩之標誌（
    僅有中文而未另加外文標示）等情，有內政部警政署國道公
    路警察局第一警察隊98年12月30日函檢送本院之「路肩通行
    限小型車、10-14 、16-19 」標誌相片2 紙在卷可按，上開
    標誌使用我國通用之中文，且無模糊不清、無法辨識之情況
    ，自屬有效之交通標誌，受處分人之負責人既欲在我國駕駛
    車輛，即有知悉並遵守我國有效交通標誌之義務，況在我國
    用路之外國人士來自世界各地，實際上顯無可能在交通標誌
    上附加各國語文，受處分人主張因本件開放路肩行駛時間之
    標誌未加外文標示而主張免責，洵屬無稽；
２、又按汽車駕駛人之行為經以科學儀器取得證據資料證明其行
    為違規，當場不能或不宜攔截製單舉發者，得逕行舉發，為
    前揭道路交通管理處罰條例第7 條之2 第1 項第7 款所明定
    ，而本件受處分人之違規行為，業經以科學儀器錄影採證，
    其行駛路肩屬動態違規，現場取締之危險性甚高，堪認有不
    能及不宜當場攔截製單舉發之情形，員警依科學儀器所取得
    之證據資料逕行舉發，於法有據；
３、再按道路交通管理處罰條例第7 條之2 第2 項第9 款之違規
    行為（即行車速度超過規定之最高速限或低於規定之最低速
    限），採用固定或非固定式科學儀器取得證據資料證明者，
    於一般道路須至少於100 公尺，於高速公路、快速公路須至
    少於300 公尺前，明顯標示之，為道路交通管理處罰條例第
    7 條之2 第3 項所明定，該項規範係針對行車速度不合於速
    限規定之違規行為，而非本件受處分人行駛路肩之違規行為
    ，受處分人執此質疑本件未在科學儀器裝置前300 公尺設立
    明顯標示提醒駕駛人注意云云，顯有誤會。
４、綜上，本件受處分人所辯，均無可採。
五、依前所述，受處分人確有違規行駛高速公路路肩之事實，舉
    發機關依法舉發、原處分機關依道路交通管理處罰條例第33
    條第1 項第9 款等規定，裁處受處分人4 千元罰鍰，均屬有
    據。受處分人之聲明異議，為無理由，應予駁回。
六、據上論斷，依道路交通案件處理辦法第19條，裁定如主文。
中    華    民    國    99    年    2     月    26    日
                  交通法庭  法  官  孫  曉  青
以上正本證明與原本無異。
如不服本裁定應於送達後5日內向本院提出抗告狀。
                            書記官  林  蔚  菁
中    華    民    國    99    年    2     月    26    日

司法院資訊處製作；財團法人民間司法改革基金會備份。
